臺灣高雄地方法院民事裁定
110年度消債清字第224號
聲  請  人  黃瓊媛  
0000000000000000

代  理  人  凌進源律師
上列當事人因消費者債務清理事件聲請清算，本院裁定如下：
    主  文
聲請人黃瓊媛自中華民國一一一年五月十一日下午四時起開始清
算程序。
命司法事務官進行本件清算程序。
    理  由
一、聲請意旨略以：伊有不能清償債務情事，曾依中華民國銀行
    公會會員辦理消費金融案件無擔保債務協商機制請求共同協
    商債務方案成立，惟因不可歸責於己之事由毀諾。伊又未經
    法院裁定開始更生程序或許可和解或宣告破產，爰聲請清算
    等語。　　
二、按債務人不能清償債務或有不能清償之虞者，得依本條例所
     定更生或清算程序，清理其債務；債務人於法院裁定開始
    更生程序或許可和解或宣告破產前，得向法院聲請清算；法
    院開始清算程序之裁定，應載明其年、月、日、時，並即時
    發生效力；法院開始更生或清算程序後，得命司法事務官進
    行更生或清算程序，必要時得選任律師、會計師或其他適當
    之自然人或法人1人為監督人或管理人，消費者債務清理條
    例（下稱消債條例）第3條、第80條前段、第83條第1項、第
    16條第1項分別定有明文。
三、經查：
  ㈠聲請人於消債條例施行前，依中華民國銀行公會會員辦理消
    費金融案件無擔保債務協商機制請求共同協商債務方案成立
    ，約定自民國95年6月起，分120期，利率0％，每月清償新臺
    幣（下同）22,160元，聲請人履行10期後，未繼續依約繳款
    ，於96年4月經通報毀諾，固有花旗銀行陳報狀（本案卷第4
    7至49頁）可參。惟聲請人自陳毀諾時未投保勞保，以資源
    回收為業，每月收入約20,000元，有勞工保險被保險人投保
    資料表【本院110年度司消債調字第368號卷（下稱調卷）第
    19至20頁】足稽。是以聲請人斯時之收入，顯不足以負擔每
    月22,160元之協商還款金額，堪認聲請人因收入減少，無法
    支應協商款項，而確有不可歸責於己之事由，致履行原協商
    條件有所困難。
　㈡聲請人嗣向本院聲請更生，固經本院以105年消債更字第576
    號裁定准予開始更生程序，惟業具狀撤回聲請，復於110年8
    月4日提出債權人清冊，向本院聲請調解債務清償方案，經
    本院110年度司消債調字第368號受理，因曾毀諾毋庸再行調
    解，聲請人於110年9月1日具狀聲請清算等情，業經本院依
    職權調取上開調解卷宗核閱無訛。
  ㈢聲請人於108年度至109年度均無申報所得，110年申報所得為
    11,520元，名下無財產，另聲請人之母親黃楊却於108年3月
    21日殁，遺有未設定抵押權，公同共有之土地6筆，繼承人
    含聲請人共3人，均未辦理抛棄繼承，土地尚未辦理繼承登
    記，聲請人繼承之應有部分公告現值共17,103元；又聲請人
    罹重鬱症合併焦慮，無法有穩定工作，屬輕度身心障礙者，
    以資源回收為業，每月收入約2,000元，長子陳胤劭每月給
    付3,000元扶養費，110年3月4日至22日曾於新成龍企業有限
    公司任清潔工，實領收入10,674元，110年7月7、12日領取
    富邦產物保險股份有限公司、新光產物保險股份有限公司給
    付之車禍理賠金40,230元、42,017元，郵局帳戶於110年3月
    14、15、23日、9月26日、10月18日各存入50,000元、25,00
    0元、5,000元、8,000元、10,000元供聲請人使用（聲請人
    稱除50,000元係長子存入外，其餘係由何人存入已不記得）
    ，前於108年5月8日至7月18日、110年5月12日至7月30日領
    取職訓生活津貼34,650元、43,200元，110年3月19日核退門
    診自墊部分負擔醫療費用550元，原每月領取身障補助3,628
    元，109年1月起調為每月領取3,772元，另109年1月起每月
    領取租金補助3,200元，111年1月29日起調為每月領取3,600
    元，109年4月至6月每月領取疫情補助1,500元，110年6月3
    日領疫情補助4,500元，109年4月、110年6月各領取疫情紓
    困補助10,000元，未領取其他補助或給付等情，有108年綜
    合所得稅各類所得資料清單及財產歸屬資料清單（調卷第17
    至18頁）、109年度至110年度稅務電子閘門財產所得調件明
    細表（本案卷第25頁、第211頁）、財產及收入狀況說明書
    （調卷第3至6頁）、債權人清冊（調卷第7至10頁）、戶籍
    謄本（本案卷第109頁）、勞工保險被保險人投保資料表（
    調卷第19至20頁、本案卷第90至91頁）、個人商業保險查詢
    結果表（本案卷第93頁）、財團法人金融聯合徵信中心前置
    協商專用債權人清冊（調卷第11至16頁）、信用報告（本案
    卷第62至64頁）、大寮區公所中低收入戶證明書（本案卷第
    72頁）、身障證明（本案卷第73頁）、社會補助查詢表（本
    案卷第18至23頁）、租金補助查詢表（本案卷第24頁）、勞
    動部勞動力發展署高屏澎東分署函（本案卷第37頁）、勞動
    部勞工保險局函（本案卷第38至44頁）、健保投保資料（卷
    第96至97頁）、存簿暨存款帳戶交易明細（本案卷第65至66
    頁、第98至99頁、第113至114頁）、新成龍企業有限公司陳
    報狀（本案卷第45至46頁）、收入切結書（本案卷第89頁）
    、陳胤劭簽立之切結書（本案卷第94頁）、高雄長庚醫院診
    斷證明書（本案卷第124頁）、財政部高雄國稅局函（本案
    卷第121至122頁）、臺南市佳里地政事務所函（本案卷第14
    1至208頁）等附卷可參。依聲請人上述工作、收入情形，認
    以聲請人於108年9月至110年9月平均每月可處分所得21,962
    元【計算式：（2,000×25＋3,000×25＋10,674＋40,230＋42,017
    ＋50,000＋25,000＋5,000＋8,000＋10,000＋43,200＋3,628×4＋3,7
    72×21＋3,200×21＋1,500×3＋4,500＋10,000＋10,000）÷25＝21,9
    62】，核算其現在償債能力之基礎，堪認妥適。
  ㈣關於聲請人個人日常必要支出部分，聲請人固主張每月支出1
    5,500元（包含每月負擔之房屋租金7,000元）云云，並提出
    租賃契約（本案卷第67至71頁）為證。按債務人必要生活費
    用，以最近1年衛生福利部或直轄市政府所公告當地區每人
    每月最低生活費1.2倍定之，消債條例第64條之2第1項定有
    明文。111年度衛福部社會司所公告高雄市最低生活費為14,
    419元，1.2倍為17,303元，又聲請人稱每月房屋租金實由張
    簡仲正給付，且自111年5月起搬至長子所有房屋居住，亦無
    租金支出，故聲請人此部分必要支出，爰不予採計，計算聲
    請人個人每月必要生活費時，即應自前開已包括聲請人居住
    費用在內之每月最低生活費用中，扣除相當於房租支出所佔
    比例（大約為24.36％）【計算式：17,303－（17,302×24.36%
    ）＝13,088】，聲請人所陳每月必要支出，不列計租金後，
    約為8,500元，尚可採計。
  ㈤綜上所述，聲請人每月可處分所得約21,962元，扣除必要生
    活費8,500元後，尚餘13,462元。而聲請人目前負債總額為2
    ,864,271元（調卷第7至10頁債權人清冊、本案卷第47至49
    頁花旗銀行陳報狀），扣除聲請人未辦繼承登記土地之價值
    共計17,103元後，以上開餘額按月攤還結果，至少約須18年
    【計算式：（2,864,271－17,103）÷13,462÷12＝18】始能清
    償完畢，堪認聲請人確有不能清償債務之情事。從而，聲請
    人向本院聲請清算，應予准許，並命司法事務官進行本件清
    算程序。
四、依消債條例第11條第1 項、第83條第1 項、第16條第1 項，
    裁定如主文。
中　　華　　民　　國　　111 　年　　5 　　月　　11　　日
              　　民事庭　　法　官　賴寶合
以上正本係照原本作成。
本裁定不得抗告。
中　　華　　民　　國　　111 　年　　5 　　月　　11　　日
  　                        書記官　胡美儀